臺灣高等法院刑事判決　　　　　　　　96年度上易字第1117號
上　訴　人　臺灣基隆地方法院檢察署檢察官
被　　　告　乙○○
上列上訴人因竊盜案件，不服臺灣基隆地方法院95年度易字第
541號，中華民國96年3月15日第一審判決（起訴案號：臺灣基隆
地方法院檢察署95年度偵字第1406號），提起上訴，本院判決如
下：
    主  文
上訴駁回。
    理  由
一、公訴意旨略以：被告乙○○於95年3月初某日，在基隆市○
    ○區○○街3號前，竊取甲○○所有之XN6-238號機車，得手
    後，於同年3月5日凌晨搭載少年蔡ｏｏ、郭ｏｏ（真實姓名
    、年籍均詳卷）出遊，再將該機車交予少年郭ｏｏ騎用，因
    認被告涉犯刑法第320條第1項之竊盜罪嫌云云。
二、按事實之認定，應憑證據，如未能發現相當證據，或證據不
    足以證明，自不能以推測或擬制之方法，以為裁判基礎；又
    認定不利於被告之事實，須依積極證據，苟積極證據不足為
    不利於被告事實之認定時，即應為有利於被告之認定，更不
    必有何有利之證據。又認定犯罪事實所憑之證據，雖不以直
    接證據為限，間接證據亦包括在內；然而無論直接或間接證
    據，其為訴訟上之證明，須於通常一般之人均不致有所懷疑
    ，而得確信其為真實之程度者，始得據為有罪之認定，倘其
    證明尚未達到此一程度，而有合理之懷疑存在時，事實審法
    院復已就其心證上理由予以闡述，敘明其如何無從為有罪之
    確信，因而為無罪之判決，尚不得任意指為違法。最高法院
    分別著有40年度台上字第86號、30年度上字第816號、76年
    台上字第4986號判例可參。
三、公訴人指控被告涉有竊盜罪嫌，無非係以證人即少年郭ｏｏ
    、林ｏｏ、兒童蔡ｏｏ（真實姓名、年籍詳卷）、甲○○等
    人之證述，及卷附贓物認領保管單等為其論據。被告經傳雖
    未到庭，惟據其以前陳述堅決否認有何竊盜犯行，辯稱未竊
    取車號XN6-238號機車，亦未將該機車交付予蔡ｏｏ及郭ｏ
    ｏ使用等語。
四、經查：
  (一)被告乙○○自警訊初時迄原審審理中均堅詞否認出借上該XN
    6-23 8號機車予郭ｏｏ有竊取該機車等情，前後一貫，證人
    甲○○雖於警詢時證稱其所有之XN6-238號機車，係其於95
    年3月5日晚間7時5分發現失竊等情（見偵卷第31至第32頁）
    ，惟核其證述內容僅足以證明該機車確實失竊之事實，而卷
    附贓物認領保管單亦僅堪證明該機車為甲○○領回之事實，
    均無從證明該機車確為被告竊取等情甚明。
  (二)證人郭ｏｏ雖於警詢中證稱綽號「MD」之男子於95年3月5日
    凌晨0時許，在基隆市○○區○○路菜市場，將XN6- 238號
    機車借予其使用，當時有蔡ｏｏ、江秉澤及綽號「眼鏡」之
    林ｏｏ在場，嗣於95年3月7日下午4時許，其在基隆市中山
    區○○○路1巷巷口為警查獲騎乘該車，而「MD」即為被告
    等情（見偵字第1406號卷第18頁至第21頁、第23頁至第25頁
    ），證人蔡ｏｏ於警詢時亦證稱郭ｏｏ於95年3月5日凌晨向
    「MD」借用XN6-238號機車，當時其與綽號「眼鏡」之人在
    場，「MD」有說該車為贓車，「MD」即為被告等情（見偵卷
    宗第27頁至第30頁），證人林ｏｏ於警詢時亦證述其於95年
    3月3日晚間11時許，在基隆市○○路仁祥醫院前，見「MD
    」將XN6-238號機車鑰匙交予郭ｏｏ，當時其與蔡ｏｏ、郭
    權董在場，而「MD」即為被告等情（見偵卷宗第33頁至第35
    頁），然經核其等所述，關於郭ｏｏ向被告借車之時間乙節
    ，證人郭ｏｏ、蔡ｏｏ於警詢時，均證述為95年3月5日凌晨
    ，而證人林ｏｏ所述則為95年3月3日晚間，又關於郭ｏｏ向
    被告借用上開機車之地點乙事，證人郭ｏｏ證述為基隆市○
    ○區○○路菜市場，而證人林ｏｏ所述之地點則為基隆市○
    ○路仁祥醫院前，再者，有關郭ｏｏ向被告借車時之在場者
    乙節，證人郭ｏｏ證稱當時江秉澤、蔡ｏｏ及綽號「眼鏡」
    之林ｏｏ在場，而證人蔡ｏｏ則稱當時僅其與綽號「眼鏡」
    之人在場等語，證人林ｏｏ另稱當時其與蔡ｏｏ、郭ｏｏ在
    場等情，可見其等證述內容就上揭各節並不一致，查證人郭
    ｏｏ、蔡ｏｏ及林ｏｏ二人均於95年3月7日，因騎乘上開失
    竊之機車為警查獲後，當日即在警局接受訊問，此有調查筆
    錄可尋，換言之，其等接受警詢之時間，距證人ｏｏ御及蔡
    ｏｏ所述向被告借車之日即95年3月5日僅2日，距證人林ｏ
    ｏ證述郭ｏｏ向被告借車之日即95年3月3日僅4日，當無因
    相距時間久遠致記憶有誤之情事，然其等證述竟有前開迥異
    ，則該等證述是否真實可採，即非無可議之處。
  (三)證人郭ｏｏ於原審審理時，雖到庭證稱上開機車確由被告借
    伊使用等情，並稱借車時僅被告與伊及江秉澤在場，當時被
    告稱該車為其所有，伊為警查獲前1日，被告始稱該車為其
    竊取，且伊均稱呼被告為「志恒」，被查獲前已知被告全名
    等語（見卷第44頁至第46頁），然經原審依職權訊問時，證
    人郭ｏｏ改稱伊向被告借車至為警查獲前，均未與被告見面
    或通電話等語（見原審卷第48頁），則被告如何於郭ｏｏ為
    警查獲前1日告知該車為其竊取一事？證人郭ｏｏ所述已非
    無瑕疵可指。又經原審訊問「MD」為何人時，證人郭ｏｏ先
    稱不知道，復又改稱係被告之綽號等語，經原審訊問何以先
    前證稱係以「志恒」稱呼被告後，證人郭ｏｏ稱：「剛剛忘
    記他外號，現在又想起來。」（見原審卷第51頁）又被告稱
    認識被告已1、2年等語（見原審卷第45頁），足見證人郭ｏ
    ｏ與被告相識時日非短，且觀諸證人郭ｏｏ於警詢中均以「
    MD」稱呼被告乙節，足認郭ｏｏ應無突然忘記被告綽號，而
    經原審訊問後復行記憶之可能，職是，證人郭ｏｏ前後所述
    均閃爍矛盾不一，其供詞益難採信。
  (四)證人蔡ｏｏ於原審審理時，雖證稱曾見郭ｏｏ向被告借用前
    揭機車等情，惟稱當日其與郭ｏｏ與被告相遇後，被告表示
    要去騎機車，其等即與被告同行，郭ｏｏ向被告借用機車，
    被告即交付鑰匙，其等將該機車騎走等語（見原審卷第93頁
    ），所述情節與其於警詢時所稱當日被告騎乘前揭機車搭載
    其與郭ｏｏ出去玩等情（見偵卷宗第29頁）已屬有異，且查
    ，證人蔡ｏｏ於原審審理時證稱其等係於向被告借車後2週
    至1個月內，始為警查獲等語（見原審卷第94頁），亦核與
    其於警詢時證稱郭ｏｏ係於95年3月5日向被告借車，其與郭
    權卿於95年3月7日即為警查獲等情亦非相合，是證人蔡ｏｏ
    前後供詞相互齟齬，益難認證人蔡ｏｏ之證述真實而可採。
  (五)證人林ｏｏ於原審審理時，證稱當日其與蔡ｏｏ、郭ｏｏ及
    其兄郭權董在仁祥醫院前遇見被告，被告係走路，並未牽行
    機車，其先行離去買東西，回來後即見郭ｏｏ在發動機車，
    其不知機車來源，亦未見被告將機車鑰匙交付郭ｏｏ，當時
    其曾問郭ｏｏ機車來源為何，但郭ｏｏ並未回答，數日後，
    郭權董始告知該車係ｏｏ御向被告借用等語（見原審卷第70
    頁至第72頁），可見證人林ｏｏ並未親見郭ｏｏ向被告借用
    前開機車，則其此部分證述核屬傳聞，自不能資為被告犯罪
    之證據。
  (六)綜上，公訴人所提證據，尚不能使本院形成無合理懷疑本案
    機車確為被告所竊取之心證。此外，復查無其他積極證據足
    資證明被告有公訴人所指此部分竊盜犯行，應認其犯罪不能
    證明，原審基此為被告無罪之諭知，核無不合，檢察官上訴
    猶執陳詞指摘原判決不當，非有理由，應予駁回。
五、被告經合法傳喚，無正當理由不到庭，爰不待其陳述逕行判
    決。
據上論斷，應依刑事訴訟法第368條、第371條，判決如主文。
本案經檢察官吳國南到庭執行職務。
中　　華　　民　　國　　96　　年　　7 　　月　　11　　日
　　　　　　　　　刑事第十六庭  審判長法　官  葉騰瑞
　　　　　　　　　　　　　　　　　　  法　官  吳鴻章
　　　　　　　　　　　　　　　　　　  法　官  楊貴雄
以上正本證明與原本無異。
不得上訴。
                                      書記官  林淑貞
中　　華　　民　　國　　96　　年　　7 　　月　　11　　日
